臺灣臺中地方法院民事判決　九十三年度訴字第八八九號
　　原　　　告　台灣中小企業銀行股份有限公司
　　法定代理人　丁○○
　　訴訟代理人　乙○○
　　被　　　告　甲○○
　　　　　　　　丙○○
右當事人間請求清償借款等事件，經本院於民國九十三年八月三十日言詞辯論終結，
判決如左：
    主      文
被告應連帶給付原告新台幣壹佰肆拾捌萬陸仟零壹拾伍元，及自民國九十二年十一月
三日起至清償日止，按年息百分之二點三計算之利息，暨自民國九十二年十二月四日
起至民國九十三年六月三日止，按上開利率百分之十，及自民國九十三年六月四日起
至清償日止，按上開利率百分之二十計算之違約金。
被告甲○○應給付原告新台幣捌萬捌仟捌佰捌拾捌元，及自民國九十二年十一月二十
五日起至清償日止，按年息百分之十五計算之利息。
被告甲○○應給付原告新台幣捌萬玖仟玖佰貳拾柒元，及自民國九十三年四月八日起
至清償日止，按年息百分之十五計算之利息，暨自民國九十三年五月九日起至民國九
十三年十一月八日止，按上開利率百分之十，及自民國九十三年十一月九日起至清償
日止，按上開利率百分之二十計算之違約金。
被告丙○○應給付原告新台幣肆萬參仟零壹拾肆元，及自民國九十三年四月八日起至
清償日止，按年息百分之十五計算之利息，暨自民國九十三年五月九日起至民國九十
三年十一月八日止，按上開利率百分之十，及自民國九十三年十一月九日起至清償日
止，按上開利率百分之二十計算之違約金。
被告丙○○應給付原告新台幣陸仟元，及自民國九十三年四月八日起至清償日止，按
年息百分之十五計算之利息，暨自民國九十三年五月九日起至民國九十三年十一月八
日止，按上開利率百分之十，及自民國九十三年十一月九日起至清償日止，按上開利
率百分之二十計算之違約金。
訴訟費用其中百分之八六由被告連帶負擔，餘百分之十四其中之百分之七十九由被告
甲○○負擔，餘由被告丙○○負擔。
    事實及理由
一、被告二人經合法通知，無正當理由，均未於言詞辯論期日到場，核無民事訴訟法
    第三百八十六條各款所列情形，爰依原告之聲請，由其一造辯論而為判決。
二、本件原告起訴主張(1)被告甲○○於民國（下同）九十二年八月二十五日邀同被告
    丙○○為連帶保證人（授信約定書第十條第一款），向原告借款新台幣（下同）
    一百五十萬元，約定利息為依郵政儲金兩年期定期儲金機動利率加百分之一（扣
　　除政府補貼百分之０．五）（貸款契約書第四條第四款），按期每月依年金法平
    均攤還本息（貸款契約書第三條第二款），借款期限自九十二年九月二日起至一
    百零七年九月二日止，並約定如有一期未付，即視為全部到期（即期限喪失約款
    ，授信約定書第五條第一款）；又約定若未按期攤還本金或繳納利息時，除按屆
    期時利率付息之外，逾期清償在六個月以內者，按上開利率百分之十，超過六個
    月者，按上開利率百分之二十計付違約金（貸款契約書第六、七條）。詎被告甲
    ○○自九十二年十一月三日起即未依約繳納本息，屢經催討，均未獲置理，其債
    務應視同全部到期，茲尚欠本金餘額一百四十八萬六千零十五元及利息（合計遲
    延時之利率為百分之二．三）、違約金迄未清償，為此依消費借貸及連帶保證之
    法律關係請求被告二人負連帶清償之責任。求為判決聲明：如主文第一項所示。
    (2)被告甲○○另於九十二年九月十九日，向原告借款十萬元（小額貸款），約定
    利息按年利率百分之十五（固定利率）（小額信用貸款約定書第五條）計算，每
    個月為一期，按期每月攤還本息，借款期限自九十二年九月二十四日至九十三年
    九月二十四日止，並約定如有一期未付，即視為全部到期（小額信用貸款約定書
    第八條第一款）。詎被告甲○○自九十二年十一月二十五日起即未依約繳納本息
    ，屢經催討，均未獲置理，其債務應視同全部到期，茲尚欠本金餘額八萬八千八
    百八十八元及利息迄未清償，為此依消費借貸之法律關係請求被告甲○○負清償
    之責任。求為判決聲明：如主文第二項所示。(3)被告甲○○於九十二年八月二十
    五日向原告申請卡號0000－0000－0000－0000號信用卡使用，
    並訂有信用卡使用契約書，約定由原告核發信用卡供被告甲○○使用，被告甲○
    ○得持原告所核發之信用卡向特約商店消費及預借現金，被告甲○○持卡消費或
    預借現金後，應於每月當期繳款截止日前繳納消費款額及預借現金額，或應繳納
    最低應繳金額（按交易金額百分之五計算，如低於一千元，以一千元計算），餘
    款則年息百分之十五計算循環信用利息（約定書第十五條第三項），並應按期繳
    納信用卡年費、預借現金手續費等費用，逾期（即每月繳款截止日前）未依約繳
    納消費本金及預借現金本金，亦未繳納最低應繳金額時，應依第三項計付循環信
    用利息，並依該循環信用利息，在逾期六個月以下者，加收百分之十違約金，逾
    期六個月者，加收百分之二十違約金（約定書第十五條第四項）。距被告甲○○
    自發卡日起至九十三年三月止，計有八萬九千九百二十七元（繳款截止日為九十
    三年四月七日）之款項尚並未清償，爰本於信用卡之法律關係。求為判決聲明：
    如主文第三項所示。(4)被告丙○○於九十二年八月二十五日向原告申請卡號00
    00－0000－0000－0000及0000－0000－0000－00
    00號信用卡（二張）使用，並訂有信用卡使用契約書，約定由原告核發信用卡
    供被告丙○○使用，被告丙○○得持原告所核發之信用卡向特約商店消費及預借
    現金，被告丙○○持卡消費或預借現金後，應於每月當期繳款截止日前繳納消費
    款額及預借現金額，或應繳納最低應繳金額（按交易金額百分之五計算，如低於
    一千元，以一千元計算），餘款則年息百分之十五計算循環信用利息（約定書第
    十五條第三項），並應按期繳納信用卡年費、預借現金手續費等費用，逾期（即
    每月繳款截止日前）未依約繳納消費本金及預借現金本金，亦未繳納最低應繳金
    額時，應依第三項計付循環信用利息，並依該循環信用利息，在逾期六個月以下
    者，加收百分之十違約金，逾期六個月者，加收百分之二十違約金（約定書第十
    五條第四項）。距被告丙○○自發卡日起至九十三年三月止，分別計有四萬三千
    零十四元及六千元（繳款截止日均為九十三年四月七日）之款項尚未清償，爰本
    於信用卡之法律關係。求為判決聲明：如主文第四、五項所示。
三、原告主張之右揭事實，已據其提出個人購車及購屋貸款契約書影本乙紙、授信約
    定書影本二紙、卡友樂透貸申請書影本乙紙、約定書影本乙紙、信用卡申請書暨
    契約書影本各二紙、信用卡逾期資料明細表乙紙、放款資料表乙紙、查詢單二紙
    、帳單匯總資料查詢表二紙及戶籍謄本二紙為證。貸款契約書、卡友樂透貸申請
    書、約定書、信用卡申請書部分，核與各該原本相符。被告二人未於言詞辯論期
    日到場，亦未提出書狀作何聲明或陳述，本院依調查證據之結果，堪認原告上開
    之主張為真實。
四、按稱消費借貸者，謂當事人一方移轉金錢或其他代替物之所有權於他方，而約定
    他方以種類、品質、數量相同之物返還之契約。又借用人應於約定期限內，返還
    與借用物種類、品質、數量相同之物。民法第四百七十四條第一項、第四百七十
    八條前段，分別定有明文。本件被告甲○○既向原告借貸上開(1)(2)金額，而尚有
    如主文第一、二項所示之金額尚未清償，且清償期已視為到期，被告丙○○則為
    其連帶保證人（依民法第七百四十六條第一項之規定，即無第七百四十五條所規
    定之權利）（(1)部分），已如前述。從而，原告依消費借貸契約及連帶保證之規
    定請求被告二人連帶給付(1)所示之金額及利息、違約金；請求被告甲○○給付(2)
    所示之金額及利息，為有理由，應予准許。爰為判決如主文第一、二項所示。
五、次按，一般信用卡之使用，係由申請人向發卡銀行提出使用信用卡之申請，經發
    卡銀行審核申請人之信用狀況，決定是否核發信用卡，並同時確定額度之多寡後
    ，再與申請人簽約完成手續。爾後申請人取得信用卡後，即持之向特約商店刷卡
    消費，並由發卡機構先行就持卡人所消費之金額向特約商店為清償，再轉向持卡
    人請求償還其所付之簽帳款金額。因持卡人在信用卡有效期間均得採信用卡取代
    現金而為消費行為，故持卡人與發卡機構使用信用卡之法律關係為一繼續性之法
    律關係。發卡機構對持卡人所負之義務即為，讓持卡人得使用信用卡為支付工具
    。其性質為「事務處理契約」，亦即由發卡機構為持卡人處理清償債務之事務，
    而發卡機構為持卡人處理上開清償債務之事務，通常向持卡人收取年費或入會費
    ，故屬有償契約之性質。而依目前國內實務之見解（並參照最高法院八十九年度
    台上字第一六二八號判決要旨），上開契約性質屬委任（即持卡人於繳款截止日
    內將應付帳款給付予發卡機構）及消費借貸（即持卡人不繳付全部應付帳款，而
    須核計循環利息時）之混合契約。本件被告二人既就各別使用信用卡所生之債務
    負清償責任，已如前述。是原告依信用卡之法律關係（民法第一百九十九條第一
    項）請求被告二人分別給付上開尚未清償之如上開(3)(4)(5)所示之金額，為有理由
    ，應予准許，爰為判決如主文第三、四、五項所示。
六、據上論結，本件原告之訴為有理由，依民事訴訟法第三百八十五條第一項前段、
    第八十五條第二項、第七十八條，判決如主文。
中　　　華　　　民　　　國　　九十三　　年　　　九　　　月　　十五      日
                                  臺灣臺中地方法院民事第四庭
~B法　　　官　陳添喜
右為正本係照原本作成。
如對本判決上訴，須於判決送達後廿日內向本院提出上訴狀。
中　　　華　　　民　　　國　　九十三　　年　　　九　　　月　　十五      日
~B法院書記官
